臺灣臺北地方法院刑事判決　　　　　　　 94年度交自字第1號
自　訴　人　乙○○
　　　　　　　　　　　3樓
代　理　人　劉承斌律師
　　　　　　謝思賢律師
自　訴　人　戊○○
代　理　人　劉承斌律師
被　　　告　甲○○
選任辯護人　郭惠吉律師
　　　　　　賴俊榮律師
被　　　告　庚○○
　　　　　　　　　　　樓
選任辯護人　李詩皓律師
　　　　　　景玉鳳律師
上列被告等因業務過失傷害案件，經自訴人提起自訴及公訴人移
送併辦（台灣台北地方法院檢察署九十四年度偵字第七四五五號
、九十四年度偵字第一三五○一號），本院判決如下：
     主 文
庚○○從事業務之人，因業務上之過失傷害人致重傷，處有期徒
刑陸月，如易科罰金以參佰元折算壹日。
甲○○無罪。
     犯罪事實
一、庚○○無犯罪前科。庚○○曾參加中華民國起重機協會舉辦
    之吊升荷重在五公噸以上移動式起重機操作人員訓練班，期
    滿並經訓練合格，領有該協會核發之結業證書，其係璟昇起
    重有限公司移動式起重機操作員，為從事駕駛起重機業務之
    人。緣益揚廣告有限公司於民國九十三年九月下旬承包位於
    台北市○○○○○道之九十三年國慶牌樓燈光安裝及保養工
    程，並向璟昇公司租用起重機，庚○○則於九十三年九月下
    旬起由璟昇公司指派前往凱達格蘭大道牌樓搭設現場駕駛操
    作大型起重機協同工人裝設牌樓燈泡工程，庚○○受有合格
    訓練及領有結業證書，應知悉其所操作之荷重八噸之大型移
    動式起重機，屬危險性機械，在車流頻繁之凱達格蘭大道操
    作吊臂伸展至車道上，易造成過往車輛碰撞吊臂肇致人傷亡
    之危險狀態，而應注意在現場操作該起重機時封閉起重機停
    放及其吊臂伸展施工之車道，並與施工單位即益揚廣告有限
    公司協同派人在場指揮、監督及疏導過往車輛，以避免吊臂
    伸入車道時與通過之車輛發生碰撞造成吊籃內之工作人員及
    車輛內之駕駛、乘客傷亡之危險，而其在現場操作起重機時
    ，並無不能注意之情事，詎其於九十三年十月四日下午二時
    起，在凱達格蘭大道操作荷重八噸之大型移動式起重機之吊
    臂，將乘坐於懸掛在該吊臂之高空作業車工作台（吊籃）之
    益揚廣告公司工人乙○○、己○○吊升至牌樓裝設燈泡時，
    疏未注意封閉起重機停放及其吊臂伸展施工之車道，且未確
    實吩囑益揚廣告公司派駐現場監工丁○○疏導過往車輛，僅
    在所操作之起重機停放處後方放置二個亦未有警示燈裝置之
    交通圓椎，即在現場操作起重機伸展吊臂吊升乙○○、己○○至牌樓裝設燈泡，而施作至當日晚間七時十四分許，庚○○正駕駛操作之起動機停放在凱達格蘭大道西往東之第三車
    道上，吊臂呈十六度伸展至西往東之第四、第五車道上空，
    乙○○、己○○則在吊升至第五車道上空之吊臂吊籃內裝設
    牌樓燈泡，適有公車司機甲○○駕駛車號759-AC號營業大客
    車沿公園路外側車道由南往北行駛至凱達格蘭大道路口，以
    低於該路段速限時速五十公里之時速四十公里之車速右轉凱
    達格蘭大道西往東第四車道，當時天色昏暗，現場無人指揮
    交通，第四、第五道路未封閉，有其他車輛前駛通過牌樓，
    而吊臂延伸之高度與公車之高度相當，甲○○駕車右轉時視
    線無法注意及此，而於車甫轉正前駛通過牌樓時公車頂左側
    撞擊到吊臂，吊臂因而衝撞牌樓柱產生巨烈晃動，致在吊臂
    吊籃內之乙○○、己○○因被撞擊之向上衝擊力拋飛出吊籃
    而從高處墜落地上，乙○○因此受有頭部外傷併右腦室出血
    ，右手肘骨折、身體多處擦傷及心房中隔缺損之傷害，己○○則因此受有急性硬腦膜下出血、急性蜘蛛膜下出血、左腓
    骨骨折、右足皮膚裂傷及左側血胸之傷害，位於現場附近之
    台北市政府警察局中正第一分局介壽路派所之值勤警員丙○○聽見撞擊聲後立即走至現場查看，庚○○則於警員丙○○
    尚不知肇事者為何人時，主動坦認操作之吊車吊臂與公車發
    生碰撞肇事而自首接受裁判。而乙○○、己○○二人經緊急
    送醫救治，乙○○於九十三年十一月一日出院，達輕度智能
    障礙程度，己○○雖經急救手術仍因左側額葉聶葉頂硬腦膜
    下出血，且因持續意識無法恢復而進行氣管造口手術，日常
    生活起居、飲食，個人衛生均完全需家人或看護處理，呈現
    明顯無法恢復意識之植物人狀態之重傷害，於九十四年二月
    二十五日經台灣士林地方法院以九十三年度禁字第一四一號
    裁定己○○為禁治產人，其父母戊○○、黃素霞為監護人。
二、案經乙○○、己○○之父親戊○○提起自訴及由乙○○提出
    告訴、戊○○訴由台北市政府警察局中正第一分局移送台灣
    台北地方法院檢察署檢察官偵查移送併辦。
    理  由
壹、按犯罪之被害人得提起自訴，但無行為能力，或限制行為能
    力或死亡者，得由其法定代理人、直系血親或配偶為之，刑
    事訴訟法第三百十九條第一項定有明文。又對於犯罪之被告
    得提起自訴者，以因犯罪而被害之本人為限，被害人之親屬
    並無提起自訴之權，固經最高法院著有二十七年上字第二０
    五五號判例可資參照，惟參照最高法院六十五年決議：「無
    行為能力，或限制行為能力之犯罪被害人，不得提起自訴，
    其法定代理人始得提起自訴。」之旨，及上開刑事訴訟法規
    定，本件被害人己○○於九十三年十月四日晚間七時十四分
    分許在凱達格蘭大道上之牌樓裝設燈泡時，施工所乘坐之吊
    籃因吊臂被撞擊之向上衝擊力而拋飛出吊籃從高處墜落地上
    ，頭部受重創，雖經急救手術仍因左側額葉聶葉頂硬腦膜下
    出血，因持續意識無法恢復而進行氣管造口手術，日常生活
    起居、飲食，個人衛生均完全需家人或看護處理，呈現明顯
    無法恢復意識之植物人狀態之重傷害，而於九十四年二月二
    十五日經台灣士林地方法院以九十三年度禁字第一四一號裁
    定為禁治產人，其父母戊○○、黃素霞為監護人，從而戊○○自得以己○○監護人即法定代理人之身分對被告庚○○提
    起本件自訴。
貳、有罪部分
一、訊據被告庚○○對於前揭時、地所駕駛操作之吊車吊臂與同
    案被告甲○○駕駛之公車車頭左側發生碰撞，致在吊臂懸掛
    之吊籃內之施工人員乙○○、己○○因吊臂被撞擊之向上衝
    擊力而拋飛出吊籃，從高處墜落地上因而受傷之事實，坦承
    不諱，惟否認有何過失犯行，辯稱：「…我是益揚公司也就
    是己○○的老闆雇來的司機，我只有負責施工操作機器，現
    場情形唯一的情形是中正一分局的交通椎及禁止通行的鐵牌
    都在我停車柱子的旁邊，吊車司機只有我一個人，我是依照
    現場負責人交代怎麼做，我就怎麼做，我只有操作起重機，
    所以現場詳細情形我不清楚…」（九十四年四月十一日準備
    程序）、「…現場另有負責人，我只是被叫來工作…旁邊我
    有放交通椎及護欄…我也是他們請我過來施工，而且我都在
    車上，應該注意的人都在下面，應該找現場負責人來負責，
    而且當初被移送的是公車司機及現場負責人…我根本沒有想
    到被撞到，而且我不是屬於施工單位…」（九十四年四月二
    十九日本院審理）、「…牌樓一定要吊臂才能施工…吊車（
    吊臂）會侵入道路是因為牌樓很高，一定要用吊車才可以施
    工，吊車（吊臂）一定要侵入道路才可以作…我下午兩點就
    一直在工作。受傷的這兩位一直用無線電指揮我，我的工作
    就是在吊車上不能下來…吊臂沒有伸進去沒有辦法工作…是
    白天一開始我就和丁○○講車子那麼多怎麼辦，結果丁○○
    說沒關係、讓車子過，所以白天到晚上也平安無事了幾個小
    時。從開始作到發生事故約有四個多小時平安無事…」（九
    十四年九月三十日本院審理）等語，而辯護人亦辯護主張：
    「依照勞工安全衛生法施行細則、設置規則規定承攬人就承
    攬部分要負雇主責任，所謂的負責人應指在現場代表雇主指
    揮監督，在在顯示現場人、再承攬人要負管制責任，而被告
    庚○○在本件只是單純受僱於益揚廣告公司，他是第二或第
    三承攬人，依照前開法令並不負雇主責任。且依照勞動檢查
    處檢查報告，被告庚○○不負管制責任，中正一分局書函也
    是請銀行工會負交通安全管制責任…」（九十四年九月三十
    日本院審理）等語。經查：
(一)、被告庚○○受有吊升荷重五公噸以上移動式起重機操作人員
    訓練領有訓練合格結業證書，受僱璟昇起重有限公司為移動
    式起重機操作員一節，已據被告庚○○供述在卷，並有中華
    民國起重機協會核發之結業證書影本一紙（本院卷(二)第一○
    一頁）在卷可稽，又中華民國銀行公會將位於台北市○○○○○道之九十三年度國慶牌樓工程交由達人廣告裝潢有限公
    司承攬，益揚廣告有限公司則向達人公司承包該國慶牌樓燈
    光安裝及保養工程，並向璟昇公司租用起重機，被告庚○○
    則於九十三年九月下旬起經璟昇公司指派前往台北市○○○○○道之牌樓現場駕駛操作起重機吊升工人上牌樓裝設燈泡
    ，而於九十三年十月四日晚間七時十四分許，被告庚○○正
    駕駛操作之起動機停放在凱達格蘭大道西往東之第三車道上
    ，吊臂呈十六度伸展至西往東之第四、第五車道上空，乙○○、己○○則在吊升至第五車道上空之吊臂吊籃內裝設牌樓
    燈泡，因由公園路右轉凱達格蘭大道西往東之第四車道前駛
    通過牌樓之同案被告王德祥所駕駛之駕駛車號759-AC號營業
    大客車車頂左側撞擊到吊臂，吊臂因而衝撞牌樓柱產生巨烈
    晃動，致在吊臂吊籃內之乙○○、己○○因被撞擊之向上衝
    擊力拋飛出吊籃而從高處墜落地上，乙○○因此受有頭部外
    傷併右腦室出血，右手肘骨折、身體多處擦傷及心房中隔缺
    損之傷害，己○○則因此受有急性硬腦膜下出血、急性蜘蛛
    膜下出血、左腓骨骨折、右足皮膚裂傷及左側血胸之傷害，
    二人經緊急送醫救治，乙○○於九十三年十一月一日出院，
    達輕度智能障礙程度，己○○雖經急救手術仍因左側額葉聶
    葉頂硬腦膜下出血，且因持續意識無法恢復而進行氣管造口
    手術，日常生活起居、飲食，個人衛生均完全需家人或看護
    處理，呈現明顯無法恢復意識之植物人狀態之重傷害，並於
    九十四年二月二十五日經台灣士林地方法院以九十三年度禁
    字第一四一號裁定己○○為禁治產人，其父母戊○○、黃素
    霞為監護人各情，已據被告庚○○、同案被告甲○○、證人
    丁○○（現場監工）陳述甚詳，並有台北市政府警察局交通
    警察大隊九十四年一月二十六日北市警交大字第0943036750
    0 號函送之九十三年十月四日下午七時十四分許在台北市○○路、凱達格蘭大道路口發生車禍之交通事故分析表、現場
    圖、道路交通事故補充資料、道路交通事故調查報告表(一)、
    (二)、現場照片十七張、乙○○、己○○之國立台灣大學醫學
    院附設醫院診斷證明書影本各二紙、台灣士林地方法院九十
    三年度禁治第一四一號民事裁定（皆影本，本院卷(一)第四頁
    、第五頁、第二十二頁至第二十四頁、第三十頁至第四十一
    頁、第七十六頁、第八十四頁、第八十五頁）在卷可稽，堪
    認乙○○、己○○二人係因被告庚○○所操作之起重機吊臂
    與同案被告甲○○駕駛之759-AC號營業大客車車頭左側發生
    碰撞而自吊臂懸掛之吊籃拋飛出墜落地上因而受傷。
(二)、而本件事故發生後經台北市政府勞工局勞動檢查處至現場檢
    查，雖以災害原因：「璟昇起重有限公司之高空作業車，會
    同丁○○僱用之勞工己○○及乙○○等二員，從事國慶牌樓
    燈泡裝設時，因未使用有燈光之交通警示，亦未派專人進行
    交通指揮，被經右轉之630公車（車號759-AC）撞擊到高空
    作業車臂，乘坐在工作台內裝設燈泡之工人己○○及乙○○
    ，因未使用安全帶，被撞擊之向上衝擊力拋飛出工作台從高
    處墜地。」，而判定研判違反法令事項：「…(二)二級承攬人
    ：益揚廣告有限公司。1.在夜間施工未使用燈光之交通警示
    及未派專人進行交通指揮（勞工安全衛生設施規則第二十一
    之二條第一項第二款）。2.在高空作業車工作台從事作業有
    墜落之虞未使用安全帶（勞工安全衛生設施規則第一百二十
    八條之一第一項第七款）…(三)三級承攬人：璟昇起重有限公
    司（無）。」，有台北市政府勞工局勞動檢查處九十四年五
    月十一日以北市勞檢四字第09431153500號函送之「益揚廣
    告事業有限公司發生勞工己○○、乙○○因高空作業車工作
    台人員墜落職業災害」九十三年十月二十四日初步檢查報告
    一份可稽（本院卷(一)第一九○頁至第一九五頁），而台北市
    政府警察局中正第一分局九十三年九月二十四日北市警中正
    一分交字第09362554200號書函則係行文中華民國銀行公會
    ，要求：「施工現場應有適當之交通安全措施，施工時請自
    行派員疏導交通，並應豎立警告標誌（夜間加設警示燈）。
    」，亦有該書函影本（九十三年度核退字第六二六四號卷第
    五、六頁）可稽。
(三)、然而，
(1)、按刑法上過失不純正不作為犯之成立要件，係居於保證人地
    位之行為人，因怠於履行其防止危險發生之義務，致生構成
    要件之該當結果，即足當之。換言之，對於犯罪構成要件該
    當結果之發生負有防止義務之人，不為其應為之防止行為，
    致發生與以作為之行為方式實現法定構成要件情況相當之不
    作為犯，即應論以刑法過失不純正不作為犯（最高法院八十
    三年度台上字第四四七一號判決八十九年度台上字第一三五
    六號判決意旨參照）。被告庚○○為璟昇公司派往凱達格蘭
    大道現場協同益揚公司工人裝設牌樓燈泡之起重機操作員，
    所駕駛操作之起重機為荷重八噸之大型移動式起重機，是屬
    危險性機械，在車流頻繁之凱達格蘭大道操作吊臂伸展至車
    道上，易造成過往車輛碰撞吊臂肇致人傷亡之危險狀態，被
    告庚○○受有吊升荷重五公噸以上移動式起重機操作人員訓
    練領有訓練合格結業證書，對上開情形自應有所認知，而應
    注意在現場操作該起重機時封閉起重機停放及其吊臂伸展施
    工之車道，並與施工單位即益揚廣告有限公司協同派人在場
    指揮、監督及疏導過往車輛，以避免吊臂伸入車道時與通過
    之車輛發生碰撞造成吊籃內之工作人員及車輛內之駕駛、乘
    客傷亡之危險，即負有防止危險發生之義務，此等違背義務
    之危險前行為，即具有不純正不作為犯之保證人地位。
(2)、被告庚○○於九十三年十月四日下午二時起在凱達格蘭大道
    牌樓現場駕駛操作荷重八噸之大型移動式起重機吊臂吊升益
    揚公司工人乙○○、己○○二人上牌樓裝設燈泡，迄至當日
    晚間七時十四分許，駕駛操作之起動機停放在凱達格蘭大道
    西往東之第三車道上，吊臂呈十六度伸展至西往東之第四、
    第五車道上空，將乙○○、己○○吊升至第五車道上空裝設
    牌樓燈泡時，僅在起重機正後方放置改道牌及二個交通圓椎
    ，吊臂延伸施工之車道未封閉，現場無人疏導交通等情，已
    據被告庚○○及益揚公司現場監工即證人丁○○陳述甚詳，
    雖然被告庚○○於本院審理時均以其僅係施工單位－益揚公
    司租用之吊車司機，只負責操作起重機，且係依照現場負責
    人之指示操作，施工場所之安全維護是由施工單位負責之詞
    置辯，然而如前所述，被告庚○○所駕駛操作之起重機為荷
    重八噸之大型移動式起重機，是屬危險性機械，在車流頻繁
    之凱達格蘭大道操作吊臂伸展至車道上，易造成過往車輛碰
    撞吊臂肇致人傷亡之危險狀態，被告庚○○受有吊升荷重五
    公噸以上移動式起重機操作人員訓練領有訓練合格結業證書
    ，對上開情形自應有所認知，且其於九十四年九月三十日本
    院審理時亦供稱：「…是白天一開始我就和丁○○講車子那
    麼多怎麼辦，結果丁○○說沒關係、讓車子過，所以白天到
    晚上也平安無事了幾個小時。從開始作到發生事故約有四個
    多小時平安無事…那天我有問丁○○，他說沒關係、沒問題
    ，就讓車子過去…」，益徵被告庚○○知悉在車流頻繁之凱
    達格蘭大道操作吊臂伸展至車道上，易造成過往車輛碰撞吊
    臂肇致人傷亡之危險狀態，從而被告庚○○應注意起重機停
    放地點及吊臂操作施工地點是否妥適，並在現場操作吊臂時
    ，對於其操作吊臂所造成之前揭危險狀態，確實負有防止危
    險發生之義務，而不得因其非現場施工單及現場監工丁○○
    稱吊臂延伸展之車道不用封閉即解免其防止危險發生之義務
    ，被告庚○○於其所駕駛之起重機正後方放置改道牌及二個
    交通圓椎，吊臂延伸施工之車道未封閉，現場無人疏導交通
    ，即在現場操作起重機吊升工人上未封閉之車道上空裝設牌
    樓燈泡，有違反避免危險發生之保證人義務等情，實甚明確
    。
(3)、又依當時情形並無不能注意之情事，被告庚○○竟疏為注意
    ，所駕駛之起重機吊臂延伸施工之車道未封閉，現場無人疏
    導交通，即在現場操作起重機吊升工人乙○○、己○○上未
    封閉之車道上空裝設牌樓燈泡，致吊臂與通過未封閉之第四
    車道之同案被告甲○○駕駛之759-AC號營業大客車車頂左側
    發生撞擊，在吊臂吊籃內之乙○○、己○○二人因被撞擊之
    向上衝擊力拋飛出吊籃而從高處墜落地上受傷，而不純正不
    作為犯學理上因果關係之判斷係採所謂「假設之因果關係」
    ，亦即行為人若為法律所期待之行為，構成要件之結果即不
    會發生，則行為人之不作為便與結果的發生具有因果關係，
    如前所述，大型移動式起重機，屬危險性機械，在車流頻繁
    之凱達格蘭大道操作吊臂伸展至車道上，易造成過往車輛碰
    撞吊臂肇致人傷亡之危險狀態，如封閉施工車道，及派人疏
    導交通，自可避免吊臂與通過之車輛發生碰撞肇致吊籃內之
    工作人員及車輛內之駕駛、乘客傷亡之危險，故應可認若被
    告庚○○有為封閉施工車道，及派人疏導交通，應不至於發
    生本件重傷害事故，被告庚○○違反作為義務與乙○○、己○○之受傷有因果關係，應堪認定。而本件事故經送台北市
    交通事故鑑定委員會鑑定，認定：「…一、庚○○駕駛動力
    機械：吊臂延伸侵入道路（肇事原因）。二、甲○○駕駛
    759-AC號聯營公車：（無肇事因素）。三、乙○○施工人員
    ：（無肇事因素）。四、己○○施工人員：（無肇事因素）
    。五、施工單位：未依規定擺設警告標誌（肇事原因）。」
    ，再送車輛行車事故鑑定覆議委員會覆議，亦同認定：「一
    、庚○○駕駛動力機械：吊臂延伸侵入道路，同為肇事原因
    。二、甲○○駕駛759-AC號營大客車：無肇事因素。三、乙○○（施工人員）：無肇事因素。四、己○○（施工人員）
    ：無肇事因素。五、施工單位：未依規定擺設警告標誌，同
    為肇事原因。」，有台北市交通事故鑑定委九十四年六月八
    日北鑑審字第09430173200號函送之鑑定意見書（本院卷(一)
    第二○一頁、第二○二頁）、台北市交通局九十四年九月六
    日北市交五字第09433227600號函送之車輛行車事故鑑定覆
    議委員會鑑定覆議意見書（本院卷(二)第一二四頁至第一二七
    頁）可稽，由上可知，被告庚○○前揭辯解及辯護人之辯護
    主張，均屬卸責之詞，並不足採，且亦不得因施工單位於本
    件車禍事故發生與有過失，因此解免其過失責任。
 綜上論述，本件事證明確，被告庚○○過失犯行堪予認定，應
 依法論科。
二、被告庚○○係璟昇起重有限公司移動式起重機操作員，為從
    事駕駛起重機業務之人，其於執行業務之際，過失致自訴人
    乙○○受有前揭普通傷害、己○○受有前揭重傷害，核其所
    為，係犯刑法第二百八十四條第二項前段之業務過失致普通
    傷害罪及同條第二項後段之業務過失致重傷害罪。被告庚○○於同一時、地，一行為而使自訴人乙○○受有前揭普通傷
    害、己○○受有前揭重傷害，為想像競合犯，應依刑法第五
    十五條之規定從一重之刑法第二百八十四條第二項後段之業
    務過失致重傷害罪論處。又被告庚○○於肇事之後，位於現
    場附近之台北市政府警察局中正第一分局介壽路派所之值勤
    警員丙○○聽見撞擊聲後立即走至現場查看，被告庚○○則
    於警員丙○○尚不知肇事者為何人時，主動坦認操作之吊車
    吊臂與公車發生碰撞肇事而自首接受裁判，此除據證人丙○○於九十四年六月二十四日本院審理時陳述明確外，並有台
    北市政府警察局交通事故肇事人自首情形紀錄表（本院卷(一)
    第二十九頁）可稽，為對未發覺之罪自首並接受裁判，應依
    刑法第六十二條前段規定，減輕其刑。爰審酌被告庚○○無
    犯罪前科（有台灣高等法院前案紀錄表可稽）、其係以操作
    大型起重機為業務，大型起重機屬危險機械，自應注意起重
    機停放及操作吊臂施工地點是否妥適，並謹慎操作及負有防
    止操作時所會形成之危險狀態發生傷亡，其因疏於注意，致
    自訴人乙○○受有前揭普通傷害，己○○受有無法恢復意識
    之植物人狀態之重傷害，事故發生後迄未與乙○○、己○○
    和解賠償損害及否認有過失等一切情形，量處如主文所示之
    刑，並諭知易科罰金之折算標準。
參、無罪部分：
一、自訴意旨另略以：緣自訴人乙○○、戊○○之子己○○自九
    十三年間受僱於益揚廣告有限公司，嗣於九十三年十月間達
    人廣告裝潢有限公司承攬中華民國銀行公會於總統府前之國
    慶慶祝牌樓安裝作業，益揚公司又承攬達人公司有關上開安
    裝工程之部分作業，自訴人乙○○及己○○於九十三年十月
    四日經益揚公司負責人林為忠指派前至上開地點工作時，因
    吊車司機即被告庚○○（有罪部分已如前述）未依規定於夜
    間安裝警示燈，致遭未注意車前狀況之大都會汽車客運股份
    有限公司之司機被告甲○○所駕駛之759-AC號營大客車撞擊
    ，以致自訴人乙○○及己○○自吊車上跌落地面，自訴人乙○○受有頭部外傷併右側腦室出血，心房中隔缺損、右手肘
    骨折及多處擦等嚴重傷害，而己○○受有急性硬腦膜下出血
    、急性蜘蛛膜下出血、左腓骨骨折、右足皮膚裂傷及左側血
    胸，迄今仍昏迷不醒之重傷害，因認被告甲○○涉有刑法第
    二百八十四條第二項之業務過失致重傷害罪嫌云云。
二、按犯罪事實應依證據認定之，無證據不得認定其犯罪事實；
    不能證明被告犯罪者，應諭知無罪之判決，刑事訴訟法第一
    百五十四條第二項、第三百零一條第一項分別定有明文。再
    按，事實之認定，應憑證據，如未能發現相當證據，或證據
    不足以證明，自不能以推測或擬制之方法，為裁判基礎；且
    認定不利於被告之事實須依積極證據，苟積極證據不足為不
    利於被告事實之認定時，即應為有利於被告之認定；又認定
    犯罪事實所憑之證據，雖不以直接證據為限，間接證據亦包
    括在內，然而無論直接證據或間接證據，其為訴訟上之證明
    ，須於通常一般之人均不致有所懷疑，而得確信其為真實之
    程度者，始得據為有罪之認定，倘其證明尚未達到此一程度
    ，而有合理之懷疑存在而無從使事實審法院得有罪之確信時
    ，即應由法院為諭知被告無罪之判決（最高法院四十年台上
    字第八六號、三十年台上字第八一六號、七十六年台上字第
    四九八六號判例參照）。另按刑法上之過失犯，以行為人對
    於結果之發生應注意並能注意而不注意為成立要件（最高法
    院二十六年上字第一七五四號判例參照）；亦即行為人須有
    防止結果發生之注意義務，且客觀上無不能注意之情事，竟
    疏未注意，違反其注意義務，始能令其就該有預見可能性之
    結果負過失犯罪責。若事出突然，依當時情形，不能注意時
    ，縱有結果發生，仍不得令負過失責任，而在公用道路上通
    行，各使用該公用道路之道路使用人，不論行人或車輛駕駛
    人均有遵守道路交通安全規則及相關交通法令之規範，以保
    持道路交通之通行安全，且因各用路人有遵守相關道路交通
    安全規則之義務，亦因而使一般用路人對於其他同時使用該
    道路之用路人亦會遵守相關道路交通安全規則之信賴，而有
    所謂信賴原則之適用。
三、本件自訴人乙○○、戊○○二人認被告甲○○涉犯刑法第二
    百八十四條第二項之業務過失致重傷害罪嫌，係以交通事故
    證明書、分析研判表、乙○○、己○○診斷證明書、台灣士
    林地方法院九十三年度禁字第一四一號裁定、台北市政府警
    察局交通警察大隊九十四年一月二十六日北市警交大字第09
    430367500 號函送之九十三年十月四日下午七時十四分許在
    台北市○○路、凱達格蘭大道路口發生車禍之交通事故分析
    表、現場圖、道路交通事故補充資料、道路交通事故調查報
    告表(一)、(二)、現場照片十七紙、759-AC號營大客車行車紀錄
    器紀錄、證人丁○○、丙○○之證詞為據，認被告甲○○駕
    車違反道路交通安全規則第九十四條第三項規定未注意車前
    狀況及同法第一百零二條第一項第四款、第一百零三條規定
    於轉彎及行經行人穿越道前未減速慢行，而有過失至明。
四、本件訊據被告甲○○否認有前揭過失犯行，辯稱：「…我是
    依規定在車道上行駛…當時牌樓電燈完全沒有開。而且現場
    真的沒有人指揮…」（九十四年四月四日準備程序）、「…
    吊桿是在我的車頭上、我都沒有看到那個吊桿，而且轉過去
    沒有看到，也是死角…當場事故發生時，現場負責監工並不
    在現場…」（九十四年四月二十九日本院審理）、「…轉彎
    的時候我原本在減速，我彎過去以後才剛開始準備要加速就
    撞到，是撞到之後腳往前傾…（對行車紀錄器顯示你當時車
    速是多少？）將近四十公里…」（九十四年八月十二日本院
    審理）、「…當時牌樓燈光確實沒有亮，證人丁○○在派出
    所陳述去修理電源開關，如果修理電源定要把電源關閉…我
    是開從外側算起來第二車道，牌樓的吊車是在第三車道…我
    才剛轉彎要回正，正要加速的時候就撞到…我沒有超速有行
    車紀錄可證，我不是紅燈從那邊剛起步，我也有依規定減速
    ，我所有的操作都是依規定…派出所的位置看出去都沒有障
    礙物，我的車子當時有減速，這有行車紀錄，行車動線有路
    樹擋住視線…吊臂施工什麼時候高、什麼時候低，如果站在
    後面就是吊臂低一點，車子經過我也不知道，壓低的話剛好
    那個角度就是我車子的高度，我開車不可能看到上方，開車
    怎麼可能往上看，我是依照我的路權行駛。還有我的車子在
    那個速度，剛好要退檔的時候踩離合器時，視同空檔，我是
    從最後那一剎那是時速二、三十公里…路樹剛好是我走到路
    的盡頭的時候才可以看到旁邊，我所駕駛的車是新車，比較
    高，新車沒幾台，所以比一般車子高。也是因為丁○○剛好
    不在現場…」（九十四年九月三十日本院審理）等語。經查
    ：
(一)、被告甲○○於九十三年十月四日晚間七時十四分許駕駛車號
    759-AC號營大客車沿台北市○○路外側車道由南往北行駛至
    凱達格蘭大道路口，以低於該路段速限時速五十公里之時速
    四十公里之車速右轉凱達格蘭大道西往東第四車道，於車甫
    轉正前駛通過牌樓時公車頂左側撞擊到由同案被告庚○○駕
    駛操作，停放在凱達格蘭大道西往東之第三車道上之起動機
    之呈十六度伸展至西往東之第四、第五車道上之吊臂，致在
    吊臂吊籃內之乙○○、己○○因被撞擊之向上衝擊力拋飛出
    吊籃而從高處墜落地受傷之事實，均如前述，且為被告甲○○所供承在卷。
(二)、雖然自訴人乙○○、戊○○具狀指稱被告甲○○駕駛759-AC
    號營大客車由公路右轉凱達格蘭大道西往東車道前駛通過牌
    樓時未注意車前狀況及減速慢行，致撞擊延伸至凱達格蘭大
    道西往東第四、五車道上空之吊臂因而肇事本件事故，然而
    被告甲○○始終均以已依規定減速慢行，吊臂伸展之處為視
    線死角，右轉時無法注意及此，且現場無施工警示燈設置及
    人員在場疏導之詞置辯，堅詞否認有疏未注意車前狀況及未
    減速慢行之過失行為。
(三)、而交通法規所稱「注意車前狀況」之情形，是指駕駛人就其
    注意力所及之情況下，對於車前已存在或可能存在事物應予
    注意，以便採取適當之反應措施而言，是駕駛人注意車前狀
    況，應建立在行車當時之時間、空間之一切狀況下進行綜合
    判斷。本案事故發生當時，同案被告庚○○駕駛操作之起動
    機停放在凱達格蘭大道西往東之第三車道上，吊臂呈十六度
    伸展至西往東之第四、第五車道上空，僅於起重機正後方有
    放置改道牌及二個交通圓椎，吊臂延伸施工之第四、第五車
    道未封閉，現場無人疏導交通等情，已據被告庚○○及益揚
    公司現場監工即證人丁○○陳述甚詳，而依一般謹慎理性駕
    駛者之經驗，於駕車右轉駛至雙向五車道之第四車道，縱有
    看見同向第三車道停放起重機，然當時為晚間七時，天色已
    暗，現場未設置任何警示燈，同向第四、第五車道未封閉，
    且有其他車輛接續行駛通過，駕車者右轉前駛時，必會謹慎
    注意左、右及正前方之人車動向，至於車上方之狀況，如無
    限高標誌，一般人因信賴荷重八噸之大型移動式起重機，是
    屬危險性機械，在夜間視線昏暗且車流頻繁之凱達格蘭大道
    操作吊臂伸展至車道上，易造成過往車輛碰撞吊臂肇致人傷
    亡之危險狀態，而於施工操作時會封閉起重機停放及其吊臂
    伸展施工之車道，並派人在場指揮、監督及疏導過往車輛，
    以避免車道通行之車輛與起重機及吊臂碰撞發生人員傷亡，
    不得預期未封閉之第四、五車道上方有吊臂吊升工人施工而
    注意上方動態，又參酌卷附之車禍現場圖、道路交通事故調
    查報告表(一)、(二)及現場照片十七張，公園路與凱達格蘭大道
    交岔路口右轉處確有樹擋住視線，被告甲○○駕車由公園路
    右轉凱達格蘭大道甫轉正沿第四車道前行通過牌樓，車頭左
    側即與延伸至第四、五車道上方之吊臂距地面二．六公尺高
    處發生碰撞，顯然延伸至第四、第五車道上空之吊臂非被告
    甲○○視距所及而所能注意及之。是以本件被告甲○○既係
    遵守交通號誌而駕車右轉前駛，遍觀全案卷證，並無證據證
    明被告甲○○可預見吊車作員同案被告庚○○及施工單位未
    注意封閉車道，派人指揮、疏導交通而有違規行為之情況下
    ，尚難認被告甲○○對於不可知之吊車作員同案被告庚○○
    及施工單位違規行為有預防義務，即被告甲○○應已盡注意
    車前狀況之義務，另依卷附之759-AC號營大客車行車紀錄器
    紀錄顯示，九十三年十月四日下午七時許前後，759-AC號營
    大客車之車速在時速四十公里以下，而事故發生現場路段之
    速限為時速五十公里，亦有道路交通事故調查報告表(一)、(二)
    可稽，是知被告甲○○自公園路右轉凱達格蘭大道前駛時有
    減速至明，而且本件事故經送台北市交通事故鑑定委員會鑑
    定，認定：「…一、庚○○駕駛動力機械：吊臂延伸侵入道
    路（肇事原因）。二、甲○○駕駛759-AC號聯營公車：（無
    肇事因素）。三、乙○○施工人員：（無肇事因素）。四、
    己○○施工人員：（無肇事因素）。五、施工單位：未依規
    定擺設警告標誌（肇事原因）。」，再送車輛行車事故鑑定
    覆議委員會覆議，亦同認定：「一、庚○○駕駛動力機械：
    吊臂延伸侵入道路，同為肇事原因。二、甲○○駕駛759-AC
    號營大客車：無肇事因素。三、乙○○（施工人員）：無肇
    事因素。四、己○○（施工人員）：無肇事因素。五、施工
    單位：未依規定擺設警告標誌，同為肇事原因。」，有台北
    市交通事故鑑定委九十四年六月八日北鑑審字第
    09430173200 號函送之鑑定意見書（本院卷(一)第二○一頁、
    第二○二頁）、台北市交通局九十四年九月六日北市交五字
    第09433227600號函送之車輛行車事故鑑定覆議委員會鑑定
    覆議意見書（本院卷(二)第一二四頁至第一二七頁）可稽，均
    認定被告甲○○並無肇事原因。
五、綜上所述，自訴人所舉之證據尚不足以證明被告甲○○對於
    本件事故發生有何過失，復查其他積極證據足資認定被告甲○○確有自訴人所指之業務過失致重傷害犯行，不能證明被
    告甲○○犯罪，依法自應對被告甲○○為無罪之諭知。
六、至於台灣台北地方法檢察署檢察官移送併案之九十四年度偵
    字第七四五五號被告甲○○業務過失傷害案及九十四年度偵
    字第一三五○一號被告甲○○、庚○○業務過失傷害案，與
    本件自訴之犯罪事實為同一事實，本院自得一併審理，本案
    被告甲○○雖經諭知無罪，上開移送併案之被告甲○○部分
    ，毋庸退回處理，附此敘明。
據上論斷，應依刑事訴訟法第三百四十三條、第三百零一條第一
項、第二百九十九條第一項，刑法第二百八十四條第二項前段、
後段、第五十五條、第六十二條前段、第四十一條第一項前段，
罰金罰鍰提高標準條例第一條前段、第二條，判決如主文。
中　　華　　民　　國　　94　　年　　10　　月　　28　　日
                               臺灣臺北地方法院交通法庭
　　　　　　　　　              審判長法　官 陳興邦
　　　　　　　　　　　　　　　　　    法　官 吳秋宏
　　　　　　　 　 　　　　　　　　　　法　官 林婷立
上正本證明與原本無異
如不服本判決，應於判決送達後十日內向本院提出上訴狀 (應抄
附繕本)。
                                      書記官 王曉雁
中　　華　　民　　國　　94　　年　　10　　月　　28　　日
